【裁判字號】    95,易,335
【裁判日期】    950331
【裁判案由】    稅捐稽徵法
【裁判全文】
臺灣板橋地方法院刑事判決               95年度易字第335號
公  訴  人  臺灣板橋地方法院檢察署檢察官
被      告  甲○
上列被告因稅捐稽徵法等案件，經檢察官提起公訴（九十四年度
偵緝字第一三五九號），被告於準備程序進行中就被訴事實為有
罪之陳述，經告知簡式審判程序之旨，聽取當事人之意見後，本
院裁定由受命法官獨任進行簡式審判程序，並判決如下：
    主  文
甲○幫助納稅義務人以不正當方法逃漏稅捐，處有期徒刑月，
如易科罰金，以佰元折算壹日。緩刑貳年。
    事  實
一、甲○係建築工人，基於幫助謝麗鳳（涉犯稅捐稽徵法等罪嫌
    ，業經台灣板橋地方法院檢察署檢察官以九十三年度偵字第
    九六四八號為不起訴處分確定）為負責人之中健實業有限公
    司（下稱中健公司）以不正當方式逃漏營利事業所得稅之犯
    意，明知乙○○並未任職於中健公司，亦未向中健公司領取
    薪資，竟於民國九十一年間某日，提供乙○○之國民身分證
    影本予不知情之上包工頭吳義勇，再由吳義勇轉交予承包商
    即謝麗鳳，使中健公司據以製作乙○○於九十一年間在中健
    公司支領薪資新台幣（下同）十九萬二千元之各類所得扣繳
    暨免扣繳憑單及工資所扣繳憑單卡等業務文書各一紙；並將
    上開薪資列為中健公司之營業成本，進而向財政部台灣省北
    區國稅局申報中健公司九十一年度營利事業所得稅，致中健
    公司逃漏該年度之營利事業所得稅三萬五千零三元，足生損
    害於乙○○及稅捐稽徵機關計算課徵營利事業所得稅金額之
    正確性。嗣因乙○○接獲財政部台北市國稅局補稅通知，具
    狀向臺灣板橋地方法院檢察署檢察官提出告訴，因而查悉上
    情。
二、案經乙○○告訴臺灣板橋地方法院檢察署檢察官偵查起訴。
    理  由
一、按除被告所犯為死刑、無期徒刑、最輕本刑為三年以上有期
    徒刑之罪或高等法院管轄第一審案件者外，於第一次審判期
    日前之準備程序進行中，被告先就被訴事實為有罪之陳述時
    ，審判長得告知被告簡式審判程序之旨，並聽取當事人、代
    理人、辯護人及輔佐人之意見後，裁定進行簡式審判程序，
    刑事訴訟法第二百七十三條之一第一項定有明文。經核本件
    被告甲○所犯係死刑、無期徒刑、最輕本刑為三年以上有期
    徒刑以外之罪，其於準備程序中就被訴事實為有罪之陳述，
    經法官告知簡式審判程序之旨，並聽取公訴人、被告之意見
    後，本院爰依首揭規定，合議裁定由受命法官獨任進行簡式
    審判程序，合先敘明。
二、訊據被告甲○對於提供身分證影本以供中健公司申報營利事
    業所得稅乙情坦承不諱，亦據告訴人乙○○於檢察官偵查中
    指述綦詳，核與證人吳義勇於偵查中證述之情節相符，並有
    中健公司基本資料查詢、財政部台北市國稅局九十三年三月
    二十四日財北國稅審三字第０九三０００一七六四號書函、
    工資所得扣繳憑單卡影本各一紙附卷可稽〔見九十三年度發
    查字第二二四七號偵查卷第四、八、十頁〕。又中健公司虛
    列乙○○薪資申報九十一年度營利事業所得稅三萬五千零三
    元，亦有財政部台灣省北區國稅局台北縣分局九十五年三月
    八日北區國稅北縣一字第０九五一００九一六三號函附於本
    院審判卷可稽，足徵被告自白均與事實相符。衡情被告身為
    建築工人，明知乙○○未曾在中健公司任職，仍提供乙○○
    之身分證影本供中健公司報稅，對於中健公司申報營利事業
    所得稅有所獲利，應有所知悉，自成立幫助他人以不正當方
    法逃漏稅捐之罪；惟其僅國小肄業，並不識字，為被告供述
    明確，其辯稱對於中健公司取得身分證影本後之申報程序，
    並不知情，尚符常情，自不成立偽造文書或行使業務上登載
    不實罪，而此部分檢察官亦未起訴，附此敘明。本件事證明
    確，被告犯行洵堪認定。
三、按稅捐稽徵法第四十三條係對於逃漏稅捐之教唆或幫助行為
    特設之專條，為獨立之處罰規定，此所謂幫助，乃犯罪之特
    別構成要件，有別於刑法上之幫助犯，並非逃漏稅捐者之從
    犯。核被告甲○所為，係犯稅捐稽徵法第四十三幫助逃漏稅
    捐罪。爰審酌被告僅國小肄業，智識程度不高，僅提供他人
    身分證影本及其犯罪之動機、目的、手段、逃漏稅額、對被
    害人及稅捐機關所生危害、犯後坦承犯行之態度等一切情狀
    ，量處如主文所示之刑，並諭知易科罰金之折算標準。末查
    ，被告前於八十五年間雖曾受有期徒刑之宣告，惟執行完畢
    後五年內未曾受有期徒刑之宣告，此有臺灣高等法院被告全
    國前案紀錄表在卷可徵，被告因一時失慮，致罹刑典，經此
    偵審程序，信已足收警惕之效，應無再犯之虞，本院因認被
    告之刑以暫不執行為適當，爰依法宣告緩刑二年，以啟自新
    ，並策來茲。
據上論斷，應依刑事訴訟法第二百七十三之一條第一項、第二百
九十九條第一項前段，稅捐稽徵法第四十三條第一項，刑法第十
一條前段、第七十四條第二款，罰金罰鍰提高標準條例第一條前
段、第二條，判決如主文。
本案經檢察官曾文鐘到庭執行職務。
中    華    民    國    95    年    3     月    31    日
                刑事第十庭  法  官  侯志融
上列正本證明與原本無異。
如不服本判決，應於判決送達後十日內向本院提出上訴狀。
                            書記官  張玉如
中    華    民    國    95    年    3     月    31    日
附錄本案論罪科刑法條全文
稅捐稽徵法第四十三條：
(教唆或幫助逃漏稅捐等之處罰)
教唆或幫助犯第四十一條或第四十二條之罪者，處三年以下有期
徒刑、拘役或科新台幣六萬元以下罰金。
稅務人員、執行業務之律師、會計師或其他合法代理人犯前項之
罪者，加重其刑至二分之一。
稅務稽徵人員違反第三十三條規定者，除觸犯刑法者移送法辦外
，處一萬元以上五萬元以下罰鍰。


司法院資訊處製作；財團法人民間司法改革基金會備份。
